【裁判字號】    90,自,107
【裁判日期】    900831
【裁判案由】    詐欺
【裁判全文】
臺灣彰化地方法院刑事判決                            九十年度自字第一七號
    自  訴  人  甲○○
    被      告  乙○○
右列被告因詐欺案件，經自訴人提起自訴，本院判決如左：
    主      文
乙○○無罪。
    理      由
一、自訴意旨略以：被告於民國八十四年六月間，在中國大陸海南島海口市，以購買
    土地後，需資金開墾道路為由，向自訴人借用港幣二十七萬元，約定半年內清償
    ，自訴人不疑有詐，乃於同年八月二日自台灣攜帶港幣二十七萬元，至海口市錢
    櫃商務酒店，將款項交付被告。詎被告到期不為清償，嗣雖於八十八年間同意分
    十個月按月返還新台幣十萬元予自訴人，然亦僅償還新台幣十萬元，餘款仍未清
    償，至此自訴人始知受騙，因認被告涉犯刑法第三百三十九條第一項之詐欺取財
    罪。
二、自訴人自訴被告涉犯刑法第三百三十九條第一項之詐欺取財罪，無非以被告借款
    後，屆期未為清償，嗣雖同意分期償還，然僅償還新台幣十萬元，餘款仍未清償
    等情，為其論據。惟按犯罪事實應依證據認定之，無證據不得推定其犯罪事實，
    刑事訴訟法第一百五十四條定有明文。又刑法第三百三十九條第一項之詐欺取財
    罪，以意圖為自己或第三人不法之所有，而以詐術使人將本人或第三人之物交付
    為其要件。被告否認有詐欺之犯行，辯稱伊於中國大陸海南島海口市，投資南海
    太乙房地產有限公司，並在該公司擔任總經理之職務，因需資金開墾道路，告知
    自訴人後，自訴人願與伊合夥，俟道路開墾完成，再依持股比例分配利潤。是自
    訴人交付伊之港幣二十七萬元，乃合夥之資金，並非借款。然因嗣後上開公司經
    營虧損，故無法分配利潤。但被告仍同意將款項返還自訴人，且已償還新台幣十
    萬元等語。查被告固以需資金開墾道路為由，收受自訴人交付之港幣二十七萬元
    ，此據被告供認屬實。惟依被告提出之收據、營業執照、投資批准證書及土方道
    路工程承包合同書等件觀之，被告投資之南海太乙房地產有限公司，確有為完成
    道路鋪設工程，於八十四年八月二日與大陸之海藍鯨建築工程裝璜有限公司訂
    約，被告並於翌日交付首期工程款人民幣二十五萬元予該建築工程裝璜有限公司
    之事實。是以，不論被告向自訴人收取之港幣二十七萬元，係被告向自訴人所借
    ，抑或自訴人交付之合夥金，被告乃將之作為開墾道路之費用，應堪認定。此與
    被告向自訴人收取款項時，所向自訴人表示者並無不符。可見被告並無施用詐術
    ，使自訴人陷於錯誤，而交付款項之情事。雖自訴人指稱被告屆期不償還款項，
    然此係被告收受款項後之事實，應屬民事債務不履行之問題，尚難憑此即遽認被
    告於收取款項時，即有為自己或第三人不法所有之意圖，以及施用詐術之行為。
    此外，復查無其他積極證據，足資憑認被告有何詐欺之犯行。是不能證明被告犯
    罪，自應為無罪之諭知。
據上論斷，應依刑事訴訟法第三百三十四條、第三百零一條第一項，判決如主文。
中      華      民      國    九十      年      八      月    三十一    日
                                臺灣彰化地方法院刑事第三庭
                                    法      官  廖  國  佑
右正本證明與原本無異。
如不服本判決，應於判決送達後十日內，向本院提出上訴狀( 須附繕本 )。
                                    法院書記官  王  宣  雄
中      華      民      國    九十      年      九    月      五      日


司法院資訊處製作；財團法人民間司法改革基金會備份。
